【裁判字號】    96,易,1777
【裁判日期】    970212
【裁判案由】    傷害等
【裁判全文】
臺灣彰化地方法院刑事判決              96年度易字第1777號
公  訴  人  臺灣彰化地方法院檢察署檢察官
被      告  甲○○
上列被告因家庭暴力之傷害等案件，經檢察官提起公訴（九十六
年度偵字第九三三九號），本院判決如下：
    主  文
甲○○傷害人之身體，處拘役伍拾日，減為拘役貳拾伍日，如易
科罰金，以新臺幣壹仟元折算壹日；又以強暴、脅迫妨害人行使
權利，處拘役肆拾日，減為拘役貳拾日，如易科罰金，以新臺幣
壹仟元折算壹日；應執行拘役肆拾伍日，如易科罰金，以新臺幣
壹仟元折算壹日。
    事  實
一、甲○○係乙○○之夫，二人間具有家庭暴力防治法第三條第
    一款之家庭成員關係。甲○○前曾因家庭暴力之傷害案件，
    經本院於民國九十五年二月二十日以九十五年度彰簡字第二
    十五號判決判處拘役三十日，甫於同年四月二十六日易科罰
    金執行完畢。惟甲○○仍不知警惕，因其與乙○○業已分居
    ，乃於九十六年四月二十日中午某時許，前往乙○○位於彰
    化縣埔鹽鄉○○○路一五五號租屋處宣稱找小孩，而乙○○
    當時因忙於外出做生意未予理會，甲○○旋即在該處飲酒，
    迨至翌日（二十一日）凌晨三時許，乙○○返回租屋處，發
    現甲○○尚未離開，即要求渠離開伊租屋處，甲○○因而心
    生不滿，竟基於傷害人身體之犯意，拿起酒杯砸向乙○○頭
    部，致乙○○因此受有頭（頂）部三Ｘ零點五Ｘ零點五公分
    之撕裂傷之傷害。又乙○○發覺其受傷後，欲向警方報案並
    前往醫院就醫，詎甲○○即另基於妨害人行使權利之犯意，
    將欲行外出之乙○○強行拉回，並揚言只要乙○○有任何動
    作，就要全家死在這裡等語，阻止乙○○報警及就醫，而以
    此強暴、脅迫之方式，妨害乙○○行使權利。嗣於同日八時
    許，乙○○趁甲○○入睡後，始逃出上開處所並報警處理。
二、案經乙○○訴由臺灣彰化地方法院檢察署檢察官偵查起訴。
    理  由
一、訊據被告甲○○對其於前開時、地傷害告訴人乙○○之事實
    坦承不諱，惟否認有何妨害告訴人行使權利之犯行。然查，
    上揭事實，業據證人即告訴人乙○○於警詢及偵查中證述綦
    詳，且有道安醫院診斷證明書及受傷部位照片二幀附卷可稽
    。觀諸上述照片所示，告訴人頭頂受傷部位，皮肉綻開，左
    側臉頰滿佈血跡，按之一般常人，於受到此等傷害後，理應
    迅速就醫治療，何以告訴人於九十六年四月二十一日凌晨受
    傷後遲至同日上午十一時許，始行外出，且非前往醫院，而
    係先前往警局報案後，始再就醫治療，可知告訴人於同日凌
    晨遭被告砸傷後，之間確因故延宕，堪認告訴人指訴被告砸
    傷伊後，復阻止其報案及就醫等情應非虛妄，被告空言否認
    ，自難採信。從而，本案事證明確，被告犯行堪以認定，應
    依法論科。
二、核被告所為，係犯刑法第二百七十七條第一項之傷害罪及第
    三百零四條第一項以強暴、脅迫妨害人行使權利罪。又按家
    庭暴力防治法所稱家庭暴力，係謂家庭成員間實施身體或精
    神上不法侵害之行為；而家庭暴力罪，則謂家庭成員間故意
    實施家庭暴力行為而成立其他法律所規定之犯罪，家庭暴力
    防治法第二條第一、二款定有明文。再被告與告訴人為夫妻
    ，為家庭暴力防治法第三條第一款所列配偶之家庭成員關係
    ，是被告上開對告訴人為身體之不法侵害，核屬家庭暴力防
    治法第二條第二款所稱之家庭暴力罪。被告所犯上開二罪間
    ，犯意各別，行為互殊，應予分論併罰。爰審酌被告前已有
    家庭暴力之傷害前科（有臺灣高等法院被告前案紀錄表一份
    在卷可稽），猶不知警惕，及其犯罪之動機、手段、對告訴
    人造成之傷害程度暨其犯後未能全部坦認犯行之犯後態度等
    一切情狀，各量處如主文所示之刑。又被告於行為後，中華
    民國九十六年罪犯減刑條例業經公布，並自九十六年七月十
    六日起施行，被告上開犯行，非屬該條例第三條所列舉不予
    減刑之罪，且犯罪時間均在九十六年四月二十四日之前，爰
    依該條例第二條第一項第三款之規定，減其二分之一之宣告
    刑，並定應執行刑及諭知易科罰金之折算標準，以示懲儆。
據上論斷，應依刑事訴訟法第二百九十九條第一項前段，刑法第
二百七十七條第一項、第三百零四條第一項、第四十一條第一項
前段、第五十一條第六款，刑法施行法第一條之一，中華民國九
十六年罪犯減刑條例第二條第一項第三款、第七條、第九條，判
決如主文。
本案經檢察官蔡曉崙到庭執行職務。
中    華    民    國    97    年    2     月    12    日
                            刑事第六庭
                                法  官  王義閔
以上正本證明與原本無異。
如不服本判決，應於判決送達後10日內，向本院提出上訴書狀，
上訴書狀應「敘述具體上訴理由」，並按他造當事人之人數附繕
本。「切勿逕送上級法院。」
告訴人或被害人對於判決如有不服具備理由請求檢察官上訴者，
其上訴期間之計算以檢察官收受判決正本之日期為準。
中    華    民    國    97    年    2     月    12    日
                                書記官  陳秀鳳
附錄本案論罪科刑法條全文：
中華民國刑法第277條
（普通傷害罪）
傷害人之身體或健康者，處 3 年以下有期徒刑、拘役或 1 千元
以下罰金。
犯前項之罪因而致人於死者，處無期徒刑或 7 年以上有期徒刑；
致重傷者，處 3 年以上 10 年以下有期徒刑。
中華民國刑法第304條
（強制罪）
以強暴、脅迫使人行無義務之事或妨害人行使權利者，處 3 年以
下有期徒刑、拘役或 3 百元以下罰金。
前項之未遂犯罰之。


司法院資訊處製作；財團法人民間司法改革基金會備份。
